【裁判字號】    96,訴,2221
【裁判日期】    970724
【裁判案由】    臺灣地區與大陸地區人民關係條例
【裁判全文】
臺北高等行政法院判決
                                     96年度訴字第02221號
                              .
原      告  甲○○
送達代收人  乙○○
被      告  內政部
代  表  人  丙○○部長）住同.
訴訟代理人  丁○○
上列當事人間因臺灣地區與大陸地區人民關係條例事件，原告不
服行政院中華民國96年6月5日院臺訴字第0960083840號訴願決定
，提起行政訴訟。本院判決如下︰
    主  文
原告之訴駁回。
訴訟費用由原告負擔。
    事  實
一、事實概要：
    原告民國（下同）95年9 月13日申請來臺團聚，被告機關內
    政部以95年12月15日台內警境平萍字第0950916574號處分書
    不予許可。原告不服，提起訴願遭決定駁回，遂提起本件行
    政訴訟。
二、兩造聲明：
    (一)原告聲明求為判決：訴願決定、原處分均撤銷。
    (二)被告聲明求為判決：1.駁回原告之訴。
                        2.訴訟費用由原告負擔。
三、兩造之爭點：原告申請來臺團聚，經被告機關不予許可，是
    否適法？
    (一)原告主張之理由：
      1.乙○○職業確為大客車司機，而且自75年12月11日即已
        取得執照，已逾20載，此有駕駛執照影本為證，乙○○
        之所以稱職業為販費水果，乃因92年間發生車禍，一時
        無法開車暫時賣水果，所以短時間賣水果並不影響其為
        大客車司機之資格，至於乙○○女兒稱乙○○無業，因
        女兒出嫁住處不同，且乙○○既車禍暫無法開車認與無
        業何異，故無矛盾之處。
      2.其次存款簿存款25萬餘元可隨時領用，且乙○○有職業
        大客車執照，可開大客車更可開計程車，月入3、4萬元
        毫無問題，加上原告現年51歲有勞動能力，如為人幫傭
        亦有2、3萬元之普，夫妻合作月入5、6萬元綽綽有餘，
        生活資金相常充裕，原決定顯有誤會。
      3.乙○○之女兒知悉父親結婚，可見除了原告與乙○○於
        95年8 月14日在大陸福建結婚，並宴請親朋好友，丈夫
        在原告家住二十多日，在台灣乙○○家庭亦都知道結婚
        之事，請求鈞院重視此一事實。至於面談人員多次於面
        談期間撥打原告電話無人接聽一節，係因原告日間在胞
        姊處工作不在家之故，分別有白天晚上的電話號碼可供
        撥打，比對毫無疑慮之處。
      4.原告於92年10月間在臺有非法打工紀錄云云，正是受僱
        於乙○○處看護，因乙○○是時車禍請原告看護，亦因
        此相知進而相愛。又乙○○稱94年4 月由大陸友人阿義
        介紹認識云云，係因夫妻感情深，深怕原告不能來台團
        聚，善意小謊，實非得已。
      5.原告與乙○○相親相愛，如此之深，動機如此單純，乙
        ○○現已57歲，原告亦已51歲，不會有賣春之情事，更
        不會有不法可能，即前妻洪秀花因案在監執行，不能與
        乙○○同居，亦毅然與乙○○離婚，並祝福原告及乙○
        ○。
      6.綜上，原告與乙○○並無觸犯台灣地區與大陸地區人民
        關係條例各項定，請求調閱證物資料，判決如訴之聲明
        。
    (二)被告主張之理由：
      1.依大陸地區人民申請進入臺灣地區面談管理辦法第10
        條第2款規定：大陸地區人民申請進入來臺團聚，其臺
        灣地區配偶未接受或未通過訪談，申請案不予許可，已
        許可者，應撤銷或廢止其許可。
      2.查乙○○於95年12月5 日經內政部警政署入出境管理局
        臺中服務處進行訪談並製作訪談筆錄，說詞有明顯瑕疵
        並比對相關資料後，無積極事證足認其婚姻為真實，經
        核定未通過面談，其理由如下：
        (1)乙○○所出示之存款簿，雖有25萬餘元存款，為該筆
          資金係當時勞退金所匯入，經警勤區佐警訪查紀錄表
          記載乙○○長期無業，顯見平日生活資金不甚充裕。
        (2)經面談人員於95年12月6日電詢乙○○之女兒羅靜怡
          ，稱知悉父親結婚，但父親現無業，亦不知如何負責
          原告來臺後之生活；另經面談人員多次於面談期間撥
          打原告電話皆無人接聽，乙○○稱透過電話與原告聯
          繫交往顯有疑慮。
        (3)另查原告前次在臺曾為警查獲非法打工紀錄（自92年
          10月起即受僱於乙○○任其看護），惟乙○○於面談
          時告稱於94年4月間由大陸友人阿義（年籍不詳）介
          紹認識，但無法提供事實證明，其說詞顯有不符且刻
          意隱瞞事實。
      3.經查原告於91年9月30日與國人石英智結婚，惟迄今尚
        未辦理離婚登記。
      4.另原告與石英智是否已在大陸地區辦理離婚事宜不詳，
        惟本案未以前婚姻尚未釐清，據以不予受理申請，而係
        以團聚對象乙○○未通過訪談，不予許可，對原告非較
        不利之處分。
    理  由
一、本件被告代表人原為李逸洋，訴訟中變更為丙○○，業據被
    告新任代表人提出承受訴訟狀聲明承受訴訟，核無不合，應
    予准許。
二、原告經合法通知，未於言詞辯論期日到場，核無行政訴訟法
    第218條準用民事訴訟法第386條各款所列情形，爰依被告之
    聲請，由其一造辯論而為判決。
三、按臺灣地區與大陸地區人民關係條例第10條第1項規定，大
    陸地區人民非經主管機關許可，不得進入臺灣地區。大陸地
    區人民申請進入臺灣地區面談管理辦法第10條第2款、第3款
    及第5款規定「大陸地區人民接受面談，有下列情形之一者
    ，其申請案不予許可；已許可者，應撤銷或廢止其許可：
    1、…2、其臺灣地區配偶未接受或未通過訪談。3、經面談
    後，申請人、依親對象無同居之事實或說詞有重大瑕疵。…
    5、經面談及其他相關佐證資料，無積極事證足認其婚姻為
    真實。…」
四、本件原告95年9月13日申請來臺團聚，被告機關內政部以95
    年12月15日台內警境平萍字第0950916574號處分書不予許可
    。原告不服，提起訴願遭決定駁回，循序起訴意旨略以：乙
    ○○職業確為大客車司機，而且自75年12月11日即已取得執
    照，已逾20載，乙○○之所以稱職業為販費水果，乃因92年
    間發生車禍，一時無法開車暫時賣水果，所以短時間賣水果
    並不影響其為大客車司機之資格，至於乙○○女兒稱乙○○
    無業，因女兒出嫁住處不同，且乙○○既車禍暫無法開車認
    與無業何異，故無矛盾之處；其次存款簿存款25萬餘元可隨
    時領用，乙○○有職業大客車執照，可開大客車更可開計程
    車，月入3、4萬元毫無問題，加上原告現年51歲有勞動能力
    ，生活資金相常充裕；又乙○○稱94年4月由大陸友人阿義
    介紹認識，係因夫妻感情深，深怕原告不能來台團聚，善意
    小謊，實非得已，原告與乙○○相親相愛，動機單純，原告
    與乙○○並無觸犯台灣地區與大陸地區人民關係條例各項定
    ，爰請求判決如訴之聲明云云。
五、查訴外人乙○○於95年12月5日經內政部警政署入出境管理
    局臺中服務處進行訪談並製作訪談筆錄，被告機關以其說詞
    有下述明顯瑕疵：(1)乙○○所出示之存款簿，雖有25萬餘元
    存款，為該筆資金係當時勞退金所匯入，經警勤區佐警訪查
    紀錄表記載乙○○長期無業，顯見平日生活資金不甚充裕。
    (2)經面談人員於95年12月6日電詢乙○○之女兒羅靜怡，稱
    知悉父親結婚，但父親現無業，亦不知如何負責原告來臺後
    之生活；另經面談人員多次於面談期間撥打原告電話皆無人
    接聽，乙○○稱透過電話與原告聯繫交往顯有疑慮。(3)另查
    原告前次在臺曾為警查獲非法打工紀錄（自92年10月起即受
    僱於乙○○任其看護），惟乙○○於面談時告稱於94年4月
    間由大陸友人阿義（年籍不詳）介紹認識，但無法提供事實
    證明，其說詞顯有不符且刻意隱瞞事實等情，乃核定未通過
    面談等情；有面談紀錄、面談結果建議表、電話訪談大陸地
    區人民紀錄表、原告、乙○○之偵訊調查筆錄、興安派出所
    訪查紀錄表及大陸地區人民進入臺灣地區保證書等影本附原
    處分卷可稽。是被告機關以乙○○說詞有明顯瑕疵，無積極
    事證足認婚姻為真實，復欲隱瞞92年10月間即僱用原告擔任
    看護之事實，訪談未通過，不予許可原告申請來臺團聚，無
    違臺灣地區與大陸地區人民關係條例規範大陸地區人民進入
    臺灣地區之旨。況大陸地區人民申請進入臺灣地區，應備保
    證書，保證人依大陸地區人民進入臺灣地區許可辦法第18條
    第1項規定，須負責被保證人入境後之生活，乙○○經訪談
    人員電詢其女及興安派出所訪查結果均稱無業，且乙○○於
    本院準備程序時亦自承目前係幫忙帶女兒的小孩（見本院97
    年4月29日準備程序筆錄）；縱乙○○領有職業大客車駕照
    ，有存款25萬元，亦難以負擔原告來臺生活所需，被告認其
    無從履行保證人責任，並綜合上情，未予通過面談，並據以
    否准原告申請來台團聚，容屬有據。
六、綜上所述，原告起訴論旨，容非可採。被告機關否准原告申
    請來臺團聚，並無違誤；訴願決定予以維持，亦無不合。原
    告復執前詞訴請撤銷，為無理由，應予駁回。
七、兩造其餘主張陳述，於判決結果不生影響，無庸一一論列，
    併予敘明。
據上論結，本件原告之訴為無理由，爰依行政訴訟法第98條第1
項前段、第218條，民事訴訟法第385條第1項前段，判決如主文
。
中    華    民    國    97    年    7     月    24    日
              台北高等行政法院第六庭
                      審 判 長法  官   林文舟
                              法  官   陳鴻斌
                              法  官   許瑞助
上為正本係照原本作成。
如不服本判決，應於送達後20日內，向本院提出上訴狀並表明上
訴理由，如於本判決宣示後送達前提起上訴者，應於判決送達後
20日內補提上訴理由書（須按他造人數附繕本）。
中    華    民    國    97    年    7     月    24    日
                              書記官   吳芳靜


司法院資訊處製作；財團法人民間司法改革基金會備份。
